【裁判字號】    98,簡,25
【裁判日期】    980918
【裁判案由】    給付票款
【裁判全文】
臺灣臺中地方法院民事判決  98年度簡字第25號
原      告  召明營造工程有限公司
法定代理人  甲○○
訴訟代理人  梁宵良律師
複代理人    丙○○
被      告  大埔美開發股份有限公司
法定代理人  乙○○
當事人間給付借款事件，本院於98年9月4日言詞辯論終結，判
決如下：
    主    文
被告應給付原告新臺幣捌佰萬元，及自民國九十七年十一月三十
日起至清償日止，按年息百分之六計算之利息。
訴訟費用新臺幣捌萬零貳佰元由被告負擔。
本判決得假執行。
    事實及理由
壹、程序方面
一、按本於票據有所請求而涉訟者，得由票據付款地之法院管轄
    。民事訴訟法第13條定有明文。又本票未載受款人者，以執
    票人為受款人。未載付款地者，以發票地為付款地。票據法
    第120條第3項、第5項分別定有明文。本件如附表所示本票
    ，票號為WG0000000、發票人為潘忠豪、發票地為台中市○
    ○○街31號，有本票乙紙附卷可稽，雖未記載付款地，依上
    開規定應以發票地為付款地，本件原告請求之訴訟標的為票
    據法第124條準用同法第29條、第39條、第5條、第85條、第
    97條規定，係本於票據有所請求，揆諸上開說明，得由票據
    付款地法院管轄，本院既為系爭票據之付款地法院，就系爭
    本票之票據事件，自有管轄權，合先敘明。
二、本件被告未於言詞辯論期日到場，核無民事訴訟法第386條
    所列各款情形，應依原告之聲請，由其一造辯論而為判決。
肆、實體方面
一、原告主張：緣訴外人潘忠豪向原告借款新台幣 (下同)800
    萬元，而由其簽發如附表所示本票乙紙，並由被告大埔美開
    發股份有限公司背書，免除作成拒絕證書，詎屆期提示不獲
    付款，迭經催討，置之不理，被告既在系爭本票面簽名，應
    負票據背書人之付款責任，爰依票據法第124條準用同法第
    29條、第39條、第5條、第85條、第97條等本票追索權規定
    提起本訴等語。並聲明：除假執行外，如主文所示。
二、被告未於言詞辯論期日到場，茲據其所提書狀記載如后：
    被告公司負責人乙○○，係因原負責人潘忠豪邀請協助開發
    嘉義縣政府之「嘉義香草藥草生物科技園區公共工程」，因
    嘉義縣政府早已於民國98年7月3日通知不得變更負責人，負
    責人仍是潘忠豪。而原告所稱系爭票款事件，乙○○並不知
    情，且依原負責人潘忠豪於98年6月24日所立之切結書會妥
    善處理，原告應先行撤回本案，改向潘忠豪君直接協調解決
    等語，資為抗辯。並聲明：駁回原告之訴及其假執行之聲請
    ，如受不利判決願供擔保請准宣告免為假執行。
三、得心證之理由
(一)原告主張其執有如附表所示之系爭本票，票據到期日為97年
    10月30日、發票人為潘忠豪、背書人為被告公司、票面金額
    為800萬元、票號：WG0000000，並免除作成拒絕證書之事實
    ，被告公司為不知情之抗辯，並辯稱應由發票人潘忠豪先生
    依卷附切結書記載處理，而考卷附切結書所載「本人潘忠豪
    原任大埔美開發股份有限公司 (以下簡稱大埔美公司)負責
    人期間，因個人資金調度97年間曾開立本人本票乙紙 (票號
    ：WG0000000，金額8,000,000)予召明營造工程有限公司，
    並由大埔美公司背書，今造成大埔美公司現任負責人乙○○
    先生困擾。本人深感抱歉。該張本票的債務與大埔美公司及
    現任負責人均無關，本人近日將妥善處理該張本票。本人保
    證沒有其他以大埔美公司開立或背書的本票，如有不實，本
    人將負所有法律責任，特立此切結書為證。此致大埔美開發
    股份有限公司負責人乙○○。」等文字，足認被告公司對於
    系爭票據真正不為爭執，僅爭執應由實際借款人即發票人潘
    忠豪先生負責處理，與背書之被告公司無涉，依其情事，依
    民事訴訟法第280條第2項規定，應視同自認。又依卷附被告
    公司變更登記事項卡所載，被告公司現任負責人為乙○○，
    被告公司辯稱負責人已回復為潘忠豪，難認有據。此外，復
    有如附表所示本票乙紙附卷可稽。原告之主張，堪信為真實
    。
(二)按在票據上簽名者，依票上所載文義負責。發票人應照匯票
    文義擔保承兌及付款。匯票發票人應照匯票文義擔保承兌及
    付款責任之之規定，於背書人準用之。匯票到期不獲付款時
    ，執票人於行使或保全匯票上權利之行為後，對於背書人、
    發票人及匯票上其他債務人得行使追索權。執票人向匯票債
    務人行使追索權時，得要求自到期日起如無約定利率者，依
    年利六釐計算之利息。票據法第5條、第29條、第39條、第
    85條、第97條第1項第2款分別定有明文，此等規定，依票據
    法第124條規定亦為本票所準用。次按董事長對內為股東會
    、董事會及常務董事會主席，對外代表公司。公司法第208
    條第3項前段亦定有明文。又票據為文義證券，票據上之權
    利義務，悉應依票據記載之文字以為決定。股份有限公司之
    董事長，依公司法第208條第3項 (舊法第193條)之規定，本
    有代表公司之權限，其於背書係爭支票時，除加蓋其個人私
    章外，既尚蓋有公司及董事長印章，即難謂非以公司名義為
    背書（最高法院55年台上字第1873號判例意旨參照），是公
    司代表人為本人（即被代表人）之機關，其所為代表之行為
    ，即為本人之行為，當然由本人承受其效力，無所謂效力歸
    屬之問題 (最高法院86年度台上字第1020號判決參照)。經
    查，系爭本票背書時，係由被告公司當時負責人即董事長潘
    忠豪以被告公司負責人身分於系爭本票背書，其所為背書行
    為，依上開公司法規定，對被告公司發生效力，不因事後被
    告公司負責人更換為乙○○而有不同，是被告公司對於潘忠
    豪擔任董事長任內所為票據背書行為仍負有清償之責。次查
    ，系爭本票到期日為97年11月30日，屆期未獲付款，揆諸上
    開規定，票據執票人自得行使票據追索權，是原告依本票票
    據追索權規定提起本訴，即屬有據。從而，原告依票據追索
    權請求被告公司給付票款800萬元，並自97年11月30日起至
    清償日止，按法定利率即年息百分之六計算之利息，為有理
    由，應予准許，爰判決如主文第一項所示。
(三)本件係依民事訴訟法第427條第2項第6款規定適用簡易訴訟
    程式所為被告敗訴之判決，依同法第389條第1項第3款規定
    ，應依職權宣告假執行。並確定訴訟費用額80,200元，由被
    告負擔。
四、訴訟費用負擔及假執行之依據：民事訴訟法第436條第2項、
    第78條、第389條第1項第3款。
中    華    民    國    98    年    9    月    18    日
                      簡易庭    法  官  陳學德
正本係照原本作成。
如不服本判決，應於送達後二十日內，向本院提出上訴狀並表明
上訴理由，如於本判決宣示後送達前提起上訴者，應於判決送達
後二十日內補提上訴理由書（須附繕本）。
中    華    民    國    98    年    9    月    18    日
                                書記官


司法院資訊處製作；財團法人民間司法改革基金會備份。
